臺灣彰化地方法院刑事判決　　　　　　　 94年度訴字第370號
公　訴　人　臺灣彰化地方法院檢察署檢察官
被　　　告　甲○○
被　　　告　丙○○
上列被告等因妨害自由等案件，經檢察官聲請以簡易判決處刑（
93年度調偵字第482號），本院簡易庭認不宜以簡易判決處刑，
移由本院依通常程序審理，本院判決如下：
    主  文
甲○○、丙○○共同以非法方法，剝奪人之行動自由，甲○○處
有期徒刑陸月，丙○○處有期徒刑伍月，如易科罰金，均以佰
元折算壹日。
    事  實
一、甲○○係設於彰化縣花壇鄉○○村○○路 957巷80號「鴻昌
    鐵工廠」之負責人，丙○○受僱於甲○○而為該工廠之員工
    。緣甲○○因乙○○為該工廠裝設之監視器發生故障，通知
    乙○○至其工廠維修，經乙○○檢查之結果，認該監視器故
    障之原因非其裝設之問題，而係甲○○擅自在電腦加裝不相
    容軟體使用不當之故，而與甲○○時生爭執，其後，甲○○
    多次通知，乙○○均未至其工廠處理，甲○○遂心生不滿，
    竟基於妨害自由及傷害之犯意，於民國92年 1月21日上午多
    次以工廠監視器故障為由，電話聯絡乙○○至工廠維修，乙○○因甲○○多次通知不勝其擾，乃於同日17時10分許，駕
    駛車輛至甲○○之工廠，甲○○見乙○○駕車駛入工廠後，
    即召來同有前開妨害自由、傷害犯意聯絡之丙○○前來，在
    乙○○停妥車輛進入客廳後，甲○○即示意丙○○毆打乙○○，乙○○見狀，隨即跑出客廳，甲○○即利用工廠鐵門時
    常緊閉、乙○○無路逃脫，以雙手勒住乙○○之脖子，由丙○○持圓鍬、鐵條毆打乙○○四肢及身體等處，致乙○○受
    有右眉間擦傷、雙耳挫傷併耳後擦傷（多處）、前頸多處擦
    傷瘀傷、下背挫傷、左肩肘前臂多處擦傷、雙膝擦挫傷、右
    下肢2公分傷口等多處傷害（傷害部分業據乙○○撤回告訴
    ），乙○○亦回手毆打丙○○，致丙○○受有枕骨區血腫之
    傷害（丙○○已於偵查中撤回告訴，另經檢察官為不起訴處
    分），其間，乙○○取出行動電話欲報警，遭丙○○以手撥
    掉，並因不堪毆打，多次央求甲○○、丙○○得否讓其離去
    ，均未獲置理，俟因鄰人前來觀看，甲○○始作罷將鐵門打
    開，乙○○因而得於同日時40分許駕車離去，甲○○、丙○○即以上開非法方法剝奪乙○○行動自由約30分鐘。乙○○
    逃離後，並於同日17時48分向110報案，嗣經警循線查獲。
二、案經乙○○訴由彰化縣警察局彰化分局報請臺灣彰化地方法
    院檢察署檢察官偵查後聲請簡易判決處刑，本院簡易庭認不
    宜逕以簡易判決處刑，移由本院依通常程序審理。
    理  由
一、訊據被告甲○○矢口否認前揭犯行，辯稱：伊沒有剝奪乙○○之行動自由，在吵架時就已經打開鐵門要乙○○回去云云
    ；被告丙○○固坦承於前揭時、地毆打乙○○，惟仍以：伊
    並沒有不讓乙○○離開置辯。惟查：上開犯罪事實，業據證
    人即告訴人乙○○於警詢、偵查及本院審理時證述明確，並
    有被告甲○○工廠內裝設之監視器翻拍照片11張在卷可憑；
    雖證人乙○○於警詢時指稱：「該工廠大門是我從他家裡客
    廳出來時才開始緩緩關上的」云云，此部分經本院勘驗被告
    甲○○工廠內外裝設之監視器光碟片（共 3片，起迄時間自
    92年 1月21日16時許至同日17時10分許，無證人乙○○進入
    後至離開之情形）之結果：被告甲○○屋外之鐵門在光碟片
    開始時間原即緊閉，有人欲進出時始開啟（欲進入時均先在
    鐵門外之對講機聯絡），俟該人進出後，隨即關閉，證人乙○○進入時亦相同（詳細勘驗結果參見本院94年 6月16日審
    判筆錄第 3-6頁），足見證人乙○○稱工廠之鐵門係在其欲
    離開時才關上云云，應與事實不符，此部分證述尚不足憑採
    ；然證人乙○○當日確係應被告甲○○之通知始至被告甲○○之工廠欲對其裝設之監視器材進行維修，而證人乙○○與
    被告甲○○先前已多次因監視器時有故障而起爭執，被告丙○○亦因此事遭被告甲○○指責何以在證人乙○○至工廠維
    修時任由其進入屋內，致其電腦發生故障，分別據被告 2人
    、證人乙○○陳述在卷，而觀之證人乙○○證述被告甲○○
    因此事持續聯絡其維修已 1個月餘，證人乙○○均不願再至
    被告甲○○之工廠處理，對於證人乙○○遲不將監視器材維
    修至穩定可使用之狀態，被告甲○○心裡自是相當不滿，被
    告丙○○遭受波及，內心亦有不快，相信此即為被告 2人本
    件犯行之動機。被告甲○○、丙○○固一再否認犯行，並各
    以前詞置辯，惟證人乙○○受有事實欄所載之傷害，有財團
    法人彰化基督教醫院診斷書、宗生醫診斷證明書各 1紙附卷
    足憑，觀之前開診斷書所載，證人乙○○所受傷害並非輕微
    ，對照被告丙○○所受之傷害僅有枕骨區血腫一處（參卷附
    財團法人彰化基督教醫院診斷書 1紙），倘證人乙○○與被
    告丙○○互毆時，被告甲○○係在旁勸架，證人乙○○應不
    致仍受有上開傷勢，足見被告 2人確共同毆打證人乙○○，
    致其處於挨打的劣勢。再者，若被告甲○○工廠之鐵門於證
    人乙○○遭毆打時確為開啟之狀態，證人乙○○可自由離開
    ，則證人乙○○非愚，自無滯留工廠內30餘分鐘遭毆打之理
    。復酌之被告甲○○工廠之監視器材拍攝之範圍亦包括證人
    乙○○遭毆打之地點（即鐵門內之庭院內），惟被告甲○○
    提供之光碟片竟僅止於證人乙○○駕車進入工廠，進入後之
    情形，各角度拍攝之監視器材俱「剛好」發生故障，未能正
    常攝錄，由此益堪認被告甲○○係欲隱瞞證人乙○○在庭院
    內遭毆打之情況，始故意不提供或刻意刪去此部分對渠等不
    利之畫面內容，是被告2人前開所辯，均不足取，另被告丙○○供稱：被告甲○○並未動手，並在旁勸架云云，無非迴
    護被告甲○○之詞，亦難憑採。本院審酌全部證據資料，認
    證人乙○○之證述固有部分（即工廠鐵門關閉之時間、情況
    ）與調查證據之結果不符，不為本院所採，然其餘證述與仍
    事實相符，堪值採信。綜上事證，已使本院得有被告 2人確
    有妨害證人乙○○行動自由行為之心證；被告 2人所辯均屬
    飾卸之詞，不足採信，渠等犯行洵堪認定，應依法論科。
二、核被告甲○○、丙○○所為，均係犯刑法第302條第1項以非
    法方法剝奪人之行動自由罪。其 2人間就上開犯行，有犯意
    聯絡及行為分擔，應論以共同正犯。又公訴人於審理時另以
    被告甲○○、丙○○在乙○○欲撥打行動電話報警時，將行
    動電話撥掉之行為，係犯刑法第304條第1項之強制罪等語，
    惟按刑法第302條第1項之剝奪人之行動自由罪及304條第1項
    之強制罪，其所保護之法益，均為被害人之自由，惟第 302
    條第1項之法定刑，既較第 304條第1項為重，故行為人以強
    暴脅迫使人行無義務之事，或妨害人行使權利之目的，而其
    方法已達於剝奪人之行動自由之程度時，其以強暴脅迫進使
    人行無義務之事或妨害人行使權利之行為已為剝奪人行動自
    由之行為所吸收，應祇成立剝奪人行動自由罪，並無同法第
    55條之適用（最高法院70年度台上字第4674號判決要旨參照
    ），本件被告 2人以非法方法妨害乙○○行使離去及撥打行
    動電話之權利，既已達剝奪乙○○行動自由之程度，自無再
    適用刑法第304條第1項之餘地，公訴人認亦涉有強制罪嫌，
    容有誤會。爰審酌被告 2人因裝設監視設備與乙○○發生齟
    齬，即誘騙乙○○至其工廠內毆打，並剝奪其行動自由，除
    使乙○○惶恐莫甚，造成心理難以抹滅之傷害外，更危害社
    會治安，被告 2人於犯後仍飾詞否認犯行，顯無悔意，本不
    宜輕恕，惟本件既已經本院調解成立，乙○○亦表示不再追
    究渠等妨害自由犯行（參卷附本院94年度彰簡調字第27號調
    解程序筆錄），兼衡本件犯罪之動機、目的、手段及被告甲○○應為指使者，惡性較被告丙○○為重等一切情狀，分別
    量處如主文所示之刑，併諭知易科罰金之折算標準，以示懲
    儆。
三、至聲請簡易判決處刑意旨另以：被告甲○○以雙手勒住乙○○之脖子，由被告丙○○持圓鍬、鐵條毆打乙○○四肢及身
    體等處，致乙○○受有右眉間擦傷、雙耳挫傷併耳後擦傷（
    多處）、前頸多處擦傷瘀傷、下背挫傷、左肩肘前臂多處擦
    傷、雙膝擦挫傷、右下肢2公分傷口等多處傷害，因認被告2
    人另涉犯刑法第277條第1項之傷害罪嫌。惟按告訴乃論之罪
    ，告訴人於第一審辯論終結前得撤回其告訴，又告訴經撤回
    者，應諭知不受理之判決，刑事訴訟法第238條第1項、第30
    3條第3款分別定有明文。查本件告訴人乙○○告訴被告甲○○、丙○○傷害案件，聲請簡易判決處刑書認被告 2人此部
    分行為係觸犯刑法第277條第 1項之傷害罪，依同法第287條
    前段之規定，須告訴乃論。茲據告訴人乙○○於94年 2月23
    日具狀撤回告訴（見本院94年度彰簡字第96號卷第12、13頁
    ），公訴人雖認被告 2人此部分犯行與前開有罪部分係犯意
    個別之二罪，然被告 2人非法剝奪告訴人乙○○之行動自由
    之目的即在教訓、毆打告訴人乙○○，二罪間應有方法、目
    的之牽連關係，為裁判上一罪關係，公訴人認係屬分論併罰
    之二罪，容有誤會。惟此部分已據告訴人乙○○撤回告訴，
    爰不另為不受理之諭知，併予敘明。
據上論斷，應依刑事訴訟法第452條、第299條第1項前段，刑法
第28條、第302條第1項、第41條第1項前段，罰金罰鍰提高標準
條例第1條前段、第2條，判決如主文。
本案經檢察官楊忠城到庭執行職務。
中　　華　　民　　國　　94　　年　　7　　月　　22　　日
                  刑事第二庭    審判長法　官  宋恭良
                                      法  官  吳永梁
                                      法  官  許雅婷
以上正本證明與原本無異。
如不服本判決，應於判決送達後十日內，向本院提出上訴狀（須
附上訴狀繕本）。
告訴人或被害人對於判決如有不服具備理由請求檢察官上訴者，
其上訴期間之計算係以檢察官收受判決正本之日期為準。
中　　華　　民　　國　　94　　年　　7 　　月　　25　　日
                                      書記官  黃幼華
附錄本案論罪科刑法條全文：
中華民國刑法第302條
私行拘禁或以其他非法方法，剝奪人之行動自由者，處 5 年以下
有期徒刑、拘役或 300 元以下罰金。
因而致人於死者，處無期徒刑或 7 年以上有期徒刑，致重傷者，
處 3 年以上 10 年以下有期徒刑。
第 1 項之未遂犯罰之。
